【裁判字號】    89,上易,1401
【裁判日期】    890706
【裁判案由】    毀損
【裁判全文】
臺灣高等法院高雄分院刑事判決                  八十九年度上易字第一四一號
    上  訴  人  臺灣高雄地方法院檢察署檢察官
    被      告  丙○○
右上訴人因被告毀棄損壞案件，不服臺灣高雄地方法院八十九年度易字第一九二四號
，中華民國八十九年七月六日第一審判決（起訴案號：臺灣高雄地方法院檢察署八十
八年度偵字第一九五二七號）提起上訴，本院判決如左：
    主  文
原判決撤銷。
丙○○教唆以強暴使人行無義務之事，未遂，處拘役參拾日，如易科罰金，以參佰元
折算壹日，緩刑貳年。
    事  實
一、丙○○因乙○○積欠其車輛保養費及會款未按期清償（原欠四十二萬元由乙○○
    簽發面額各三萬元之本票十四張每月付款一次，僅付三期，餘款未續付），屢經
    催討未果，乃教唆訴外人姚進貴（同音）帶領五位不詳姓名男子，於八十八年六
    月十六日二十一時三十分許，前往高雄市○鎮區○○街一一六巷九號乙○○住處
    ，持乙○○所簽發之面額三萬元本票二張，欲向乙○○催索債務並強將其帶走逼
    討債務使人行無義務之事，遭乙○○拒絕，竟出手加以毆打未成傷，嗣乙○○逃
    往屋內，將住處鐵門拉下，姚進貴所帶領五位不詳姓名成年男子，即基於毀損犯
    意，將乙○○之父甲○○停於住處巷口之車牌號碼ＯΖ—○○六五號自用小客車
    前後車窗玻璃打破，致令不堪用，始揚長離去，足生損害於甲○○，另渠等以強
    暴使人行無義務之事致未得逞。
二、案經甲○○訴由高雄市政府警察局前鎮分局移送檢察官偵查起訴。
    理  由
一、訊之被告丙○○否認右揭犯行，辯稱：乙○○欠伊之債務固曾經姚進貴從中斡旋
    和解，由乙○○簽發本票十四張分期給付，事後乙○○僅付三期款，餘款未再續
    付，但伊並未唆使姚進貴帶人向乙○○逼討債務，伊對姚進貴等人向乙○○討債
    及毀損車子之事不知情云云。惟查：
（一）告訴人乙○○對於被告確有積欠會款三十萬及貨款二十四萬四千八百元，嗣於
      八十七年十二月間經姚進貴斡旋達成和解，約定僅須償還四十二萬元，並由乙○○簽發面額三萬元本票十四張交被告收執，其後每月支付三萬元分期償還，
      而乙○○僅依約支付三期款九萬元，但自八十八年三月份起即未清償，尚積欠
      被告三十三萬元，此為被告及證人乙○○皆不否認，並有和解書一紙在卷可稽
      。則被告有因乙○○欠債未依約還債，而有叫當時斡旋之人即姚進貴出面向乙○○討債之動機，符合常情。
（二）右揭訴外人姚進貴及其所帶領之五位不詳成年男子（下稱姚進貴等人），確持
      乙○○先前簽發面額三萬元交給被告執有之本票二張，欲向乙○○催索債務並
      強將其帶走逼討債務使人行無義務之事，遭乙○○拒絕，竟出手加以毆打未成
      傷，嗣乙○○逃往屋內，將住處鐵門拉下，姚進貴等人憤而將乙○○之父甲○○停於住處巷口之車牌號碼ＯΖ—○○六五號自用小客車前後車窗玻璃打破一
      事，為告訴人乙○○、甲○○指訴甚詳，核與目擊證人即乙○○之母親姚謝快
      於偵查中證稱，當時在我家門外，我看到有六個人均空手圍住我兒子，我有聽
      到他們要叫我兒子出去，我兒子不從他們就動手打我兒子，我兒子就掙脫跑入
      屋內趕緊將鐵門拉下，不久就聽到外面砸車聲音等語，及證人徐啟銘於原審中
      證述情節大致相符，並有告訴人車損相片二紙卷附可憑，足認告訴人乙○○、
      甲○○上開指訴屬實。
（三）本件案發時姚進貴等人曾持被告執有乙○○簽發之本票，向乙○○索討債務，
      已如前述，而被告於本院中坦承乙○○與其和解所簽發之本票均由其保管等語
      ，足認姚進貴等人向乙○○逼討被告之債務，應係被告唆使所致，否則姚進貴
      等人如何持有乙○○簽發面額三萬元之本票，又被告茍僅單純請姚進貴向告訴
      人乙○○催討債務，何須帶領五位不詳姓名之成年男子同往，且以強暴手段為
      之？足認被告有教唆訴外人姚進貴帶人以強暴手段向乙○○催討債務，而姚進
      貴等人在催債過程中有以強暴手段即砸毀告訴人甲○○車輛甚明。
（四）本件被告教唆姚進貴等人以押走手段向告訴人乙○○逼討債務部分，雖經檢察
      官不起訴處分（見八十八年度偵字第一九五二七號），但本件公訴人起訴事實
      中就此事實已載明，且此事實與起訴毀損車輛部分有方法結果牽連關係，屬裁
      判上之一罪，該不起訴處分即無實質確定力，本院就此事實自得併予審理。
（五）綜上所述，被告所辯顯係卸責之詞，不足採信，事證明確，被告右揭犯行足堪
      認定。
二、核被告所為係犯刑法第三百五十四條之毀損罪及刑法第三百零四條第一項強制未
    遂罪之教唆犯（公訴人就被告所犯強制未遂部分漏引法條）。被告所犯上開二罪
    ，有方法結果牽連關係，應從一重依教唆強制未遂罪處斷。原審未為詳細審認，
    遽為被告無罪之諭知，尚有未合，公訴人上訴意旨執此指摘原判決不當，為有理
    由，自應由本院將原判決予以撤銷改判。審酌被告犯罪動機、目的，所為造成告
    訴人損壞，犯後於本院中已與告訴人和解賠償告訴人六萬元等一切情狀，爰量處
    拘役三十日，並諭知易科罰金之折算標準。查被告未曾受有期徒刑以上刑之宣告
    ，有本院被告全國前案記錄表一紙可稽，其因催討債務，一時失慮致涉本案，經
    此偵審判刑程序，當知警惕，信無再犯之虞，本院認所宣告之刑，以暫不執行為
    當，爰併宣告緩刑二年用啟自新。
據上論結，應依刑事訴訟法第三百六十九條第一項前段、第三百六十四條、第二百九
十九條第一項前段，刑法第二十九條、第三百五十四條、第三百零四條第一項、第二
項、第四十一條、第五十五條、第七十四條第一款，罰金罰鍰提高標準條例第一條前
段、第二條，判決如主文。
本案經檢察官林炎昇到庭執行職務。
中    華    民    國     八十九     年      十一      月      十        日
                              臺灣高等法院高雄分院刑事第八庭
                                  審判長法官  郭雅美
                      法官  張盛喜
                                        法官  莊飛宗
右正本證明與原本無異。
不得上訴。
                                      書記官  張宗芳
中    華    民    國     八十九     年      十一      月      十四      日
附錄：本判決論罪科刑法條：
刑法第三百五十四條：
毀棄、損壞前二條以外之他人之物或致令不堪用，足以生損害於公眾或他人者，處二
年以下有期徒刑、拘役或五百元以下罰金。
刑法第三百零四條第一項：
以強暴、脅迫使人行無義務之事或妨害人行使權利者，處三年以下有期徒刑、拘役或
三百元以下罰金。
                                                                        Ｋ


司法院資訊處製作；財團法人民間司法改革基金會備份。
